# 求助陈版，有关顺流交易的问题

提问人：EdwardGrieg 时间：2016-07-24 11:56:19
请教陈版，为什么对于顺流交易中已实现的内部交易损益，因实现时间不同，会认为相关损益的实现方不同？ 现举例说明： 假设，乙公司是甲公司的合营企业（持股比例为20%）。 20X5年，甲公司将账面价值为 600 的存货，以 1000 的价格出售给了乙公司（公允价值为 1000 ）。 倘使乙公司当年未能出售相关存货，而在次年度出售全部存货 则甲公司在当年个别报表中编制如下调整分录：
借：投资收益 400 20% 贷：长投 80 在合并报表中的调整分录由于无法进入下一会计年度，在这里是无所谓的。 则甲公司在次年个别报表中编制如下调整分录： 借：长投 400 20% 贷：投资收益 80 上下分录合并后什么也没有，我们认为相关内部交易损益由甲公司实现 倘使乙公司在当年就出售全部存货， 当年不存在未实现内部交易损益，个别报表中不存在调整分录 合并报表中调整分录如下： 借：甲公司相关损益 400*20% 贷：投资收益 80 显然，此时我们认为内部交易损益是由乙公司实现的 仅仅是相关损益的实现时间不同，实现方就发生了变化，这难道不是很奇怪的么？ 望陈版解惑！

回答人：chenyiwei
通常总是认为，内部交易的损益是在买方层面实现的，这一点同时适用于母子公司之间的内部交易和投资方与合营、联营企业之间的交易。 之所以你有这个疑惑，一方面是因为个别报表层面的权益法核算只是长期股权投资的一种后续计量方法，与合并报表层面调整后的权益法核算不同，没有完整体现“单行合并”理念；另一方面是因为合并报表层面习惯上只考虑了跨期的未实现损益，如果严格按照单行合并的理念，即使当年的顺流交易内部交易损益在当年度全部实现，期末没有内部未实现损益，则合并报表层面也应当进行调整：借：营业收入（按你说的案例，该金额为1000*20%=200），贷：营业成本 120 ，贷：投资收益 80 ，代表未实现利润是在被投资方实现的，这样就可以理解了。只是通常习惯上都遗漏了这笔分录而已。

提问人：EdwardGrieg 时间：2016-07-25 09:22:15
不好意思，陈版。这儿可能有一点小误会。 我不太确定你说的“即使当年的顺流交易内部交易损益在当年度全部实现"中的 “当年”是指“当期未出售，以后期间出售”的情况 还是“当期已出售”的情况。 我想应当是前一种情况，因为对于顺流交易中当期实现的内部交易损益的会计处理是不存在我们所讲的问题的。 我只是不大确定，还请版主明确一下。 另如果我们认为“内部交易损益实在买方层面实现的”，那就意味着在对投资方与合营企业、联营企业内部交易中已实现的内部交易损益的会计处理，除顺流交易中内部交易损益当期以得到实现的情况外，均存在该类问题，对么？ 谢谢陈版

回答人：chenyiwei
1 、“当年”是指在内部交易发生的当年度，不是指下一年或以后年度，即当年购入、当年出售。 2 、不论顺流交易中内部交易损益是否在当期得到实现，都有这个问题，所以说你的跨期不同处理的疑问理论上不应存在。

提问人：EdwardGrieg 时间：2016-07-26 15:07:37
陈版，看了你四楼的点评，我更加疑惑了。 首先，我认为顺流交易中“当年购入，当年出售”的情况，会计准则的确实认为该损益是由买方（合营企业或联营企业）实现的。 因为我们在上述情况下的投资方个别报表中不进行任何调整； 而在其合并报表中将相关损益由其本身的相关损益转向合营企业或联营企业。（借：营业收入 200 ，贷：营业成本 120 ，贷：投资收益 80 ） 为什么你在三楼的回答中会认为"即使当年的顺流交易内部交易损益在当年度全部实现，期末没有内部未实现损益，则合并报表层面也应当进行调整：
借：营业收入（按你说的案例，该金额为1000*20%=200），贷：营业成本 120 ，贷：投资收益 80"呢？ 明明在相关分录中就有相关的调整啊。 既然顺流交易中“当年购入，当年出售”的情况相关会计处理的确认为相关损益由买方（合营企业或联营企业）实现，那为什么说“不论顺流交易中内部交易损益是否在当期得到实现，都有这个问题，所以说你的跨期不同处理的疑问理论上不应存在。
”呢？

回答人：chenyiwei
你说的“在其合并报表中将相关损益由其本身的相关损益转向合营企业或联营企业”实际上和我是一个意思。另外这笔分录是不论顺流交易损益是否实现，在合并报表层面都应当调整的，即与个表中权益法核算中的调整无关。

提问人：panwj 时间：2016-08-06 16:16:41
陈老师，（假设甲公司对乙公司持股20%，具有重大影响，甲存货成本 600 ，该存货卖给乙 1000 ）当期全部出售的情况，如果完全体现单行合并的概念，合并报表层面的分录应该是： 借：营业收入 1000 20% 贷：投资收益 1000 20%因为对比完全合并来看：同样情况（即：内部损益 400 在当期全部实现），把乙从联营企业换成子公司，此时应该在合并报表中体现完全合并，则对应的抵消分录是： 借：营业收入 1000 贷：营业成本 1000 （此处的营业成本全部是乙公司个别层面的营业成本，而对应乙公司为联营企业的情况因为是单行合并，因此乙公司的科目不会并入合并报表中，只能体现为“投资收益”。） 从分录本身的意义来看：全部贷记投资收益实际就是将账面上由甲公司实现的营收全部换为乙公司实现的收益。同时不应贷记营业成本 120 ，是因为在当期内部损益全部实现的情况下，甲公司的营业成本就是真实发生的成本，不应该再冲减。
综上，分录借：营业收入（按你说的案例，该金额为1000*20%=200），贷：营业成本 120 ，贷：投资收益 80 ，是否应将营业成本120 换为投资收益呢？一点浅见，望陈老师批评指正。

回答人：chenyiwei
不应当，因为被抵销的营业成本 120 （ 600 20% ）本来是体现在甲公司账面上的；该笔内部交易对联营企业净利润的影响只有80 （ 400 20%），即如果甲按成本价销售给乙则乙的利润增加 400 。

提问人：panwj 时间：2016-08-07 00:48:12
我明白了，谢谢陈老师。关键在于权益法存在两个视角的问题，准则下要求体现最终对第三方售出产品的一方为利润的实现方，因此需要对购入方冲多结转的成本。而在母子公司的主体里不存在这个问题，主体只有一个所有冲谁的营业成本都一样，而在存货全部出售的情况下，购入方结转的营业成本刚好等于销售方结转成本+购入方多结转的成本。

回答人：chenyiwei
可以这样理解。

提问人：EdwardGrieg 时间：2016-10-10 15:21:28
陈版，我今天回头看你的解释，我想你表述的意思是不是：原则上来讲内部交易损益原则上应认为由买房实现。 对于该原则只有在顺流·交易且当期内部交易损益已经得到实现的情况下准则才真正实践了该原则。而对于顺流交易中以后期间实现的内部交易损益 和逆流交易中实现的内部交易损益 在准则中则未实践 该原则。 对么？ 谢谢陈版

回答人：chenyiwei
1 、该原则只有在投资方合并报表层面才能完整体现。 2 、但是，现行准则对合并报表层面的权益法调整的规定是不完整的，没有考虑当期内部交易损益在当期实现的情形，未调整顺流交易中的收入、成本和逆流交易中的成本。如果完整地遵循“单行合并”的理念，对于当期发生、当期实现的顺流交易损益，在投资方合并报表层面应按比例调整：借：营业收入，贷：营业成本，贷：投资收益；对当期发生、当期实现的逆流交易损益，在投资方合并报表层面应按比例调整：借：投资收益，贷：营业成本。但现行准则并未规定需如此处理。

提问人：zhs7403 时间：2016-10-11 13:49:42
陈老师，您说的单行合并其实本案例就是是同把20%纳入合并，您说的逆流借：投资收益，贷：营业成本，我也能理解，因为个别作了借：长投 400 20% 贷：投资收益 80 ，因此 2 个分录的合计是 借：长投 80 cr 营业成本，即把母公司的营业成本减少 80 ，恢复其单形合并的特点。但是顺流我就一个地方不能理解您说的，由于本期销售出圈，因此母个别也作了借：长投 400 20% 贷：投资收益 80 ，那按照您说的合并报表口径借：营业收入（按你说的案例，该金额为1000*20%=200），贷：营业成本 120 ，贷：投资收益 80 ，这样在合并层面就是 2 个 80 了，我理解，这顺流 2 个分录中第一没问题，但第二个我做一直没理解，这么做了投资收益 160 ，不是double了?我理解是否就应该是cr 营业收入120 cr 成本 120 ，类似母子公司合并本期顺流全部出圈的交易？

回答人：chenyiwei
顺流交易中，母公司个别报表层面不会做这笔借：长投 80 ，贷：投资收益 80 的分录的，因为该项内部交易损益在母公司自己的收入、成本科目中已经确认了。所以不会有重复问题。

提问人：zhs7403 时间：2016-10-11 21:06:02
陈老师，很不好意思还有一些问题，按照 1 楼主贴的题目，顺流您的意思是无论是当年还是第二年没有未实现内部交易损益都是不会做这笔借：长投 80 ，贷：投资收益 80 的分录的？我之前学习时候如果实现都是做的. 因为该项内部交易损益在母公司自己的收入、成本科目中已经确认了,您的这句话是什么意思？是说开始顺流收入在母确认？以为顺流出圈是在被投资方，因此收入体现在被投资企业最后啊？因此没太理解为什么不做这笔顺流时。

回答人：chenyiwei
顺流交易损益，在母公司自己的单独报表中已确认相应的收入和成本，不应再重复确认长期股权投资和投资收益的增加（不论期末是否实现）。期末个别报表中权益法核算是就未实现损益进行抵销，不是重复确认。

提问人：zhs7403 时间：2016-10-12 13:22:05
陈老师,我有一些理解您的意思了,但还有一些模糊,你看一下是不是这个意思.按照 1 楼的题目顺流: 1)如果当年没有销售出去,个别报表借：投资收益 400 20% 贷：长投 80 合并报表层面 : 借：营业收入 200 贷：营业成本 120 贷：投资收益 400 20%2)如果当年全部销售出去: 由于收入已经在母公司个别确认了该笔销售的收入成本,因此母公司个别报表不处理, 合并报表: 借：营业收入 200 贷：营业成本 120 贷：投资收益 80 既体现单型合并
3)如果是在第 2 年全部销售出去,母公司个别报表 借：期初未分配利润 400 20% 贷：长投 80 借：长投 400 20%贷：投资收益 80
借：营业收入 200 贷：营业成本 120 贷：投资收益 80 特别是第 2 年的理解对吗？实际上第 2 年的第一、二笔分录合并整体效果是 0 ，最后实际就是第三笔

回答人：chenyiwei
第 2 年个别报表层面的处理是对的，但合并报表层面的这笔分录就不必要了。

提问人：呼叫帮助 时间：2018-04-09 21:14:01
在 2014 年新合并报表准则中第三十六条明确： 第三十六条母公司向子公司出售资产所发生的未实现内部交易损益，应当全额抵销“归属于母公司所有者的净利润”。 子公司向母公司出售资产所发生的未实现内部交易损益，应当按照母公司对该子公司的分配比例在“归属于母公司所有者的净利润”和“少数股东损益”之间分配抵销。 子公司之间出售资产所发生的未实现内部交易损益，应当按照母公司对出售方子公司的分配比例在“归属于母公司所有者的净利润”和“少数股东损益”之间分配抵销。 母子公司之间顺逆流交易在我国 06 年准则中没有明确，陈版，我们以前在母公司理论下是否全额抵销“归属于母公司所有者的净利润”？

回答人：chenyiwei
是。以前不把未实现收益的抵销影响分配给少数股权。